【裁判字號】    92,訴,204
【裁判日期】    920311
【裁判案由】    強盜等
【裁判全文】
臺灣彰化地方法院刑事判決                          九十二年度訴字第二四號
    公  訴  人  臺灣彰化地方法院檢察署檢察官
    被      告  丙○○
    指定辯護人  本院公設辯護人  乙○○
右列被告因強盜等案件，經檢察官提起公訴（九十一年度偵字第八八三七號），本院
判決如左：
    主  文
丙○○竊盜，累犯，處有期徒刑肆月；又竊盜，因防護贓物、脫免逮捕，而當場施以
強暴，累犯，處有期徒刑年。應執行有期徒刑年貳月。
    事  實
一、丙○○曾因搶奪及竊盜案件，經本院判處有期徒刑二月、七月，並定應執行刑有
    期徒刑八月確定，於民國九十一年三月十二日縮刑期滿執行完畢。猶不知悔改，
    於九十一年十二月十日十九時許，在彰化縣線西鄉○○村○○路九十六巷二號前
    ，徒手竊取甲○○所有鑄鐵（大羊角）一百二十公斤【價值約新臺幣（下同）五
    萬元】，得手後，持往不知情之孫吉慶所開設「慶安舊貨處理店」變賣，得款四
    百二十元。又於九十一年十二月十一日九時五十分許，同在上址，徒手竊取甲○
    ○所有鑄鐵（大羊角）一百二十公斤（價值約五萬元），得手後，為甲○○當場
    發現嚇阻，丙○○旋跳上其所有且未熄火之車號ＫＳＮ－○一○號重型機車欲逃
    跑，經甲○○喊叫其停車，並出手抓住該機車後橫桿，丙○○明知甲○○已拉住
    機車後橫桿，如強行離去，甲○○有受傷害之可能，竟為防護贓物、脫免逮捕，
    當場施以強暴，以催加油門之方式欲使甲○○鬆手，甲○○因不及放手，致被拖
    行倒地，受有兩側手臂、膝蓋、腳掌多處擦傷，其後丙○○並將所得八百四十元
    款項花用殆盡。嗣經甲○○報警處理，為警循線在孫吉慶前揭店內起獲該鑄鐵（
    大羊角）二百四十公斤，始查悉上情。
二、案經甲○○訴由彰化縣警察局和美分局報告臺灣彰化地方法院檢察署檢察官偵查
    起訴。
    理  由
一、訊據被告丙○○固不否認有於右揭時、地竊取被害人甲○○所有之鑄鐵（大羊角
    ）共計二百四十公斤，得手後持往孫吉慶所開設「慶安舊貨處理店」變賣，並將
    得款花用殆盡之事實，惟矢口否認有何準強盜之犯行，辯稱：伊第二次竊取鑄鐵
    時，因看見甲○○出來，便立即騎乘機車離去，並不知甲○○有抓住機車後橫桿
    ，且因所載鑄鐵很重，而甲○○亦未碰觸伊之身體或喊叫，故確實不知甲○○有
    抓住機車而遭拖行之情事云云。經查：(一)右揭竊盜事實，業據被告迭於警詢、偵
    查及本院調查、審理時供承不諱，核與被害人甲○○於警詢及偵查中指述失竊情
    節相符，並經證人孫吉慶於警詢中證述無誤，復有贓物認領保管收據一紙、估價
    單二紙、現場照片十張及車籍作業系統－查詢認可資料一紙附卷可稽，足徵被告
    此部分自白與事實相符，洵堪認定。(二)又被告丙○○於警詢已供稱：「我騎ＫＳ
    Ｎ－０一０號重機車至彰化縣線西鄉○○村○○路九六巷二號，在將鑄鐵（大羊
    角）搬到機車上要騎走時，屋主甲○○看到我正要離開，便跑出來將所騎ＫＳＮ
    －０一０號重機車拉住不讓我離開，我因為竊取鑄鐵（大羊角）害怕被屋主甲○
    ○抓住，及要保護我所竊取的贓物，所以我將機車加速拖著屋主甲○○一直行駛
    ，直到屋主甲○○放開手」等語，核與被害人甲○○於九十一年十二月十一日警
    詢中指述：「我於九十一年十二月十一日九時五十分，在彰化縣線西鄉○○村○
    ○路九六巷二號，當時嫌疑人正竊取我公司騎樓地所放置之鑄鐵，被我發現，我
    馬上予以阻擋，嫌疑人轉身要騎機車離開，我為了要阻擋嫌疑人逃跑，而拉住機
    車後座之橫桿，並叫他停車，但嫌疑人仍繼續向前行駛，致我被拖行二十公尺，
    致全身多處擦傷，我馬上放手，嫌疑人逃逸，我記下車號ＫＳＮ－０一０，馬上
    到線西所報案，並隨同警方追趕到嫌疑人住處，當場逮捕嫌疑人」等語，及於九
    十一年十二月二十五日偵查中到庭指述：「... 第一次被偷有發現減少，但沒做
    任何處理，第二次時是去巡視時發現的，他要偷時，是我正好開門，看到吉（指
    丙○○）要搬，我喊他叫他停住，我不知他有無聽到，當時他機車沒熄火，他放
    下手中的那包，便騎機車要走，我便跑去拉他機車後面並喊他叫他停下來，他有
    回頭一下，他便加速離去，我便被機車拖行且褲子破了，受傷情形如診斷書」等
    節相符，復有卷附彰化縣線西鄉衛生所九十一年十二月十一日之診斷書一件在卷
    可稽，參以被害人甲○○係一身形粗獷之男子（參卷附照片），並從事鑄鐵處理
    工作，力氣非小，被告騎乘之機車遭被害人抓住後橫桿，必有不穩搖晃之情形，
    又拖行相當距離，使被害人受有兩側手臂、膝蓋、腳掌多處擦傷（參上開診斷書
    ），被告對於被害人有抓住機車後橫桿遭其拖行乙情，當知之甚明，其嗣後翻異
    前詞，所為上開辯詞，顯與常情不符，難認可採。本件事證明確，被告右揭犯行
    均堪認定，應依法論科。
二、核被告丙○○第一次竊盜行為，係犯刑法第三百二十條第一項之竊盜罪；被告第
    二次竊取鑄鐵得手後，尚在被害人甲○○追躡之中，竟基於防護贓物、脫免逮捕
    而當場施以強暴，則係犯刑法第三百二十九條及同法第三百二十八條第一項之準
    強盜罪。其於防護贓物、脫免逮捕時對甲○○施強暴致傷，經甲○○提出傷害告
    訴，另犯刑法第二百七十七條第一項之傷害罪。而被告以一行為犯上開準強盜及
    傷害二罪，為想像競合犯，應從一重之刑法第二百二十九條、第三百二十八條第
    一項之準強盜罪論處（參照最高法院八十八年度臺上字第五二二號判決意旨）。
    又按連續犯須連續數行為而犯同一罪名，始能成立，所謂犯同一罪名，依司法院
    大法官會議釋字第一五二號解釋，指構成犯罪要件相同之罪名而言，刑法第三百
    二十條第一項之竊盜罪，與竊盜得手後，當場為防護贓物，脫免逮捕施強暴所犯
    刑法第三百二十九條之準強盜罪間，罪名互殊，其構成要件不同，應分論併罰，
    不得依連續犯論以一罪（最高法院六十七年度台上字第二八四八號判例意旨；司
    法院 (84)廳刑一字第０七二六０號研究意見可資參照），是被告所犯上開竊盜
    罪及準強盜罪之間，犯意各別，行為互殊，應分論併罰。公訴人認被告二次竊盜
    行為，時間緊接、犯罪構成要件相同，顯係基於概括犯意為之，為連續犯，尚有
    未洽，附此敘之。末查被告曾因搶奪及竊盜案件，經本院判處有期徒刑二月、七
    月，並定應執行刑有期徒刑八月確定，於九十一年三月十二日縮刑期滿執行完畢
    ，有臺灣高等法院被告全國前案紀錄表及在監在押資料表等件在卷可按，其於受
    有期徒刑之執行完畢後，五年以內再犯本件有期徒刑以上之上開二罪，為累犯，
    應依法各加重其刑。再者，被告所犯準強盜罪之最低刑度為五年以上有期徒刑，
    然查被告本件竊取鑄鐵變賣所得非鉅，並因遭被害人甲○○拉住機車不讓其離去
    ，情急下始為強暴行為，被害人所受傷害均為手、腳擦傷，傷勢尚屬輕微，是被
    告因思慮欠周，罹此重罪，情輕法重，本院認被告犯罪情狀不無可憫恕之處，如
    以宣告法定最低度之刑，猶嫌過重，爰依刑法第五十九條之規定，減輕其刑，並
    依刑法第七十一條第一項之規定先加後減之。爰審酌被告犯罪之動機係一時貪念
    ，犯罪所得非鉅，及其犯罪手段、所生危害，暨犯後坦承部分犯行之態度等一切
    情狀，分別量處如主文所示之刑，並定其應執行之刑，以示懲儆。又本件被告所
    犯之竊盜犯行，與其前於九十一年四月十二日凌晨零時三十分許所犯竊盜案件（
    另經本院以九十一年度易字第九四七號判處有期徒刑六月在案），時間已間隔約
    八月，尚難認係基於概括犯意而為，非屬連續犯，附此敘明。
據上論斷，應依刑事訴訟法第二百九十九條第一項前段，刑法第三百二十條第一項、
第三百二十九條、第三百二十八條第一項、第二百七十七條、第五十五條、第四十七
條、第五十九條、第五十一條第五款，罰金罰鍰提高標準條例第一條前段，判決如主
文。
本案經檢察官羅美秀到庭執行職務。
中    華    民    國    九十二      年      三      月      十一        日
                                臺灣彰化地方法院刑事第二庭
                                    審判長法官  林  欽  章
                                    法      官  李  水  源
                                    法      官  郭  麗  萍
右正本證明與原本無異。
如不服本判決，應於判決送達後十日內向本院提出上訴狀( 須附繕本 )。
告訴人或被害人對於判決如有不服具備理由請求檢察官上訴者，其上訴期間之計算係
以檢察官收受判決正本之日期為準。
                                    法院書記官  施  嘉  玫
中    華    民    國    九十二      年      三      月      十一        日
刑法第三百二十條第一項：
意圖為自己或第三人不法之所有，而竊取他人之動產者，為竊盜罪，處五年以下有期
徒刑、拘役或五百元以下罰金。
刑法第三百二十九條：
竊盜或搶奪，因防護贓物、脫免逮捕或湮滅罪證而當場施以強暴、脅迫者、以強盜論
。
刑法第三百二十八條第一項：
意圖為自己或第三人不法之所有，以強暴、脅迫、藥劑、催眠術或他法，至使不能抗
拒，而取他人之物或使其交付者，為強盜罪，處三年以上十年以下有期徒刑。
預備犯強盜罪者，處一年以下有期徒刑、拘役或三百元以下罰金。
刑法第二百七十七條：
傷害人之身體或健康者，處三年以下有期徒刑，拘役或一千元以下罰金。
犯前項之罪，因而致人於死者，處無期徒刑或七年以上有期徒刑，致重傷者，處三年
以上，十年以下有期徒刑。


司法院資訊處製作；財團法人民間司法改革基金會備份。
